臺灣高等法院高雄分院刑事判決　　　　96年度上訴字第1009號
上　訴　人　臺灣屏東地方法院檢察署檢察官
被　　　告　甲○○
　　　　　　　　　　（另案在屏東看守所羈押中）
上列上訴人因被告違反毒品危害防制條例案件，不服臺灣屏東地
方法院96年度訴字第154 號中華民國96年3 月20日第一審判決（
追加起訴案號：臺灣屏東地方法院檢察署96年度毒偵字第36號）
，提起上訴，本院判決如下：
    主  文
原判決撤銷。
本件免訴。
    理  由
一、檢察官追加起訴意旨以：甲○○基於施用毒品之犯意，自95
    年10月22日上午9 時許起，至95年11月7 日下午6 時許止，
    在屏東縣屏東市○○里○○街30巷5 號住處廁所內，以毒品
    海洛因加水稀釋後，採針筒注射手臂之方式，接續施用第一
    級毒品海洛因。嗣警方於同年11月8 日上午10時許，在屏東
    縣長治鄉○○路路段（即電線桿編號為86之2 號）前，查獲
    其酒醉駕車肇事（其涉犯酒後駕車及過失傷害部分另行偵辦
    ），並將對其所採集之尿液送臺灣檢驗科技股份有限公司（
    以下稱臺灣檢驗科技公司）檢驗後，因呈嗎啡陽性反應，而
    查獲上情，因認被告涉犯毒品危害防制條例第10條第1 項之
    施用第一級毒品罪嫌，且與同署（即臺灣屏東地方法院檢察
    署）檢察官以95年度毒偵字1956、2004號公訴意旨所載之犯
    行，具有相牽連案件之關係，爰依刑事訴訟法第265 條第1
    項規定追加起訴等語。
二、按案件曾經判決確定者，應為免訴之判決，此項原則關於實
    質上一罪或裁判上一罪，均有其適用。又按若干犯罪行為態
    樣，本質上原具有反覆、延續實行之特徵，刑法立法時既予
    特別歸類，定為犯罪構成要件之行為要素，則行為人基於概
    括之犯意，在密切接近之一定時、地持續實行之複次行為，
    倘依社會通念，於客觀上認為符合一個反覆、延續性之行為
    觀念者，於刑法評價上，應僅包括性地成立一罪，屬實質上
    一罪。學理上所稱集合犯之職業性、營業性或收集性等具有
    重複特質之犯罪均屬之。依毒品危害防制條例第2 條第1 項
    關於毒品之定義，可知毒品具有高度之習慣性及濫用性，因
    耐藥性之影響，導致行為人必須逐漸增加施用劑量，方能達
    成相同效果；復因生理依賴性及心理依賴性之影響，導致行
    為人對毒品產生強烈渴求，終至不能根絕。是施用毒品之行
    為本身，顯然具有反覆性及延續性之特徵。準此，施用毒品
    即屬於立法已特別歸類具有重複特質類型之犯罪，倘行為人
    之施用行為符合上揭特徵，即應認屬集合犯之包括一罪。
三、查被告林宏斌基於反覆、延續施用第一級毒品海洛因之單一
    行為決意，自95年7 月1 日起至同年10月22日上午某時止，
    以平均每日施用1 次之頻率，在屏東縣屏東市○○里○○街
    30巷5 號住處房間內及屏東縣麟洛鄉○○道路等地，施用第
    一級毒品海洛因多次，所涉毒品危害防制條例第10條第1 項
    之施用第一級毒品罪嫌，業經臺灣屏東地方法院檢察署檢察
    官以95年度毒偵字第1956、2004號提起公訴，而於96年1 月
    11日繫屬於原審法院（95年度訴字第66號），復另移送96年
    度毒偵字第42號併案審理，嗣經原審於96年3 月28日以96年
    度訴字第66號判決認定被告自95年7 月1 日起至同年11月7
    日18時許止（已將本件檢察官追加起訴之事實包括在內），
    多次施用第一級毒品海洛因，所為具有集合犯之實質上一罪
    關係，而判處被告有期徒刑1 年4 月，並於同年4 月30日確
    定，有臺灣高等法院被告前案紀錄表、該案起訴書、判決書
    各1 份及本院公務電話紀錄表附卷可稽。又被告於原審復供
    承自95年7 月1 日起至同年11月7 日止，平均每一天施用第
    一級毒品1 、2 次等語（原審卷第23頁），且施用期間又別
    無因入監服刑等中斷事由，而持續施用第一級毒品海洛因之
    行為，足見被告係因染有毒癮，因生理依賴性及心理依賴性
    之影響，乃自95年7 月1 日起至同年11月7 日止，以平均每
    日均施用1 次之頻率，持續施用海洛因，未曾間斷。被告於
    上述期間內各次施用毒品之犯行，不惟在時空上均具有密接
    關係，且其所施用毒品之種類及方式亦屬相同，顯見其各次
    施用海洛因之行為，應係出於反覆、延續施用之單一行為決
    意，從而在行為概念上，自應依上述論以包括一罪之集合犯
    ，較為合理，也較符合社會通念。本件被告被訴之施用第一
    級毒品犯行，既與前案先繫屬於原審之施用第一級毒品犯行
    ，屬於實質上一罪之集合犯關係，為同一案件，依審判不可
    分原則，該案判決之效力，應及於全部犯罪事實，揆諸前揭
    說明，則法院就被告本案部分，依刑事訴訟法第302 條第1
    款規定，應諭知免訴之判決。原判決認為本件公訴人起訴之
    犯罪事實，與另案即原審96年度訴字第66號所認定之犯罪事
    實，前後二案有集合犯之實質上一罪關係而屬同一案件，並
    於96年3 月20日就本件為不受理之諭知，固非無見，惟另案
    即原審96年度訴字第66號既已於原審判決後即96年4 月30日
    確定，原審未及注意已經判決確定之事實，就本件為不受理
    之諭知，即有違誤。檢察官上訴意旨，以本件與另案不具有
    集合犯之關係，雖無理由，惟原判決既有上述可議之處，自
    應由本院予以撤銷，改為免訴之諭知，並不經言詞辯論，逕
    為諭知免訴之判決。
據上論斷，應依刑事訴訟法第369 條第1 項前段、第364 條、第
302 條第1 款、第307 條，判決如主文。
中　　華　　民　　國　　96　　年　　5 　　月　　31　　日
            刑事第六庭  審判長法  官  王憲義
                              法  官  張盛喜
                              法  官  李璧君
以上正本證明與原本無異。
檢察官如不服本判決應於收受本判決後10日內向本院提出上訴書
狀，其未敘述上訴理由者，並得於提起上訴後10日內向本院補提
理由書狀（均須按他造當事人之人數附繕本）「切勿逕送上級法
院」。
中　　華　　民　　國　　96　　年　　6 　　月　　1 　　日
                              書記官  唐奇燕
